臺灣高等法院刑事判決　　　　　　　　96年度上訴字第1489號
上　訴　人　臺灣新竹地方法院檢察署檢察官
上　訴　人
即　被　告　甲○○
　　　　　　　　　　現於臺灣新竹監獄另案執行中
指定辯護人　扶助律師余欽博律師
上列上訴人因強盜等案件，不服臺灣新竹地方法院九十五年度訴
字第五七○號，中華民國九十六年二月十六日第一審判決（起訴
案號：臺灣新竹地方法院檢察署九十五年度偵字第四二六○號）
，提起上訴，本院判決如下：
    主  文
原判決關於攜帶兇器竊盜、準加重強盜罪暨定應執行刑部分均撤
銷。
甲○○攜帶兇器竊盜，累犯，處有期徒刑拾壹月，減為有期徒刑
伍月又拾伍日，扣案之水果刀壹支，沒收；又攜帶兇器竊盜，因
脫免逮捕，而當場施以脅迫，累犯，處有期徒刑柒年陸月。扣案
之水果刀壹支、鋸子壹支，均沒收。應執行有期徒刑柒年拾壹月
。扣案之水果刀壹支、鋸子壹支，均沒收。
其餘上訴駁回。
    犯罪事實
一、甲○○於九十五年七月二十六日十五時許，未經許可侵入新
    竹市○○路二一八號大樓（侵入住宅部分未據告訴），分別
    在九樓、十樓、十二樓樓梯間，持其所有客觀上足以對人之
    生命、身體構成威脅，可供兇器使用之水果刀一支，著手竊
    取消防栓內消防水栓青銅頭（下稱青銅頭）六組，得手後出
    售予新竹市○○路二十二巷三十一號資源回收場換取現金花
    用。
二、於九十五年七月二十七日十八時許，未經許可侵入新竹市○○路二一八號大樓（侵入住宅部份亦未據告訴），在該址十
    二樓樓梯間，持其所有客觀上足以對人之生命、身體構成威
    脅，可供兇器使用之上開同一支水果刀一支，竊取青銅頭一
    組（三個）（業經發還，由丙○○代為領取），得手後置於
    其所有之手提袋內，然旋即為住戶丙○○發覺有異，甲○○
    欲逃離現場，丙○○遂抓住甲○○之肩膀，要求甲○○等警
    察前來處理，詎甲○○竟為脫免逮捕，乃當場轉身持其所有
    客觀上足以對人之生命、身體構成威脅，可供兇器使用之上
    開水果刀一支，面對丙○○揮動該水果刀，脅迫丙○○不得
    再接近，並對丙○○稱：「你不要再追我，再追我就讓你死
    」等語後，甲○○隨即轉往樓下跑，丙○○沿途追趕並呼喊
    ，此時十一樓之住戶趙大維等人聞聲後亦衝出參與圍捕，然
    甲○○竟又持上開水果刀對趙大維揮舞脅迫，趙大維乃折回
    辦公室尋求其他同事支援，再繼續參與追逐圍捕甲○○。迨
    丙○○一路追逐甲○○至一樓大門時，甲○○又轉身揮舞水
    果刀脅迫丙○○，並再次出言脅迫丙○○稱：「你再過來，
    我一定讓你死」等語，丙○○遂被迫後退至大門內，並將大
    門向前推，欲關閉大門，嗣甲○○再次退出一樓大門後，仍
    再次高舉上開水果刀指向大門內之丙○○後，已達使丙○○
    陷於難以抗拒之程度，始至大樓旁側騎乘其停放之車牌號碼
    ＺＥＤ－四六○號輕型機車欲離去，此時大樓之住戶及趙大
    維等人亦追趕至一樓，手上分持木棒、鋁棒等棍棒，均向前
    欲圍捕甲○○，甲○○又一手持水果刀揮舞，一手握車把，
    惟因被住戶圍住已無法前進，適有住戶趁機以棍棒打掉甲○○手持之水果刀，甲○○因而受有右側遠端Ｒ骨骨折之傷害
    （傷害部分未據告訴），甲○○遂再從機車上拿出其所有客
    觀上足以對人之生命、身體構成威脅之兇器鋸子一支，在胸
    前繼續朝圍捕者揮舞，以此方式脅迫丙○○、趙大維及其他
    參與圍捕之住戶約七至八人均不得靠近，並試圖騎乘機車離
    去，後有住戶伺機踢倒甲○○騎乘之機車，甲○○隨即逃跑
    ，並持續持其所有之鋸子向丙○○、趙大維及參與圍捕之住
    戶約七至八人揮舞，脅迫其等不得接近，亦已達使人難以抗
    拒之程度，嗣甲○○再逃至新竹市○○街一六七巷一號時，
    經路人協助圍捕甲○○後，甲○○始放棄脫逃，警方亦獲報
    前來，並當場扣得甲○○所有之水果刀、鋸子各一支，另據
    其供述前次加重竊盜之犯行，始悉上情。
    理  由
甲、程序部分：
  壹、按判決書應分別記載裁判之主文與理由；有罪之判決書並
      應記載「犯罪事實」，且得與理由合併記載，為九十三年
      六月二十三日修正之刑事訴訟法第三百零八條所明定，參
      諸其立法理由為：刑事有罪判決所應記載之事實應係賦予
      法律評價而經取捨並「符合犯罪構成要件」之具體社會事
      實，爰參考日本刑事訴訟法第三百三十五條第一項之立法
      例，將原條文後段所定「並應記載事實」修正為「並應記
      載犯罪事實」，以臻明確。
      按關於非屬犯罪構成要件之犯罪細節，並不屬於有罪判決
      書必要記載之事項，自亦非判決理由所應敘述之範圍（最
      高法院九十四年台上字第六三三八號判決參照）；次按，
      有罪判決書應記載之「犯罪事實」，應係指符合犯罪構成
      要件之具體社會事實，如被告犯罪之時間、地點、手段以
      及其他該當於犯罪構成要件而足資認定既判力範圍之具體
      社會事實；至於構成要件以外之其他適用法律事實，例如
      ：刑罰之加重或減輕事由，可無須在「犯罪事實」欄中記
      載，僅於理由內依刑事訴訟法第三百十條第四款記載其理
      由即足（最高法院九十四年台非第一五二號判決參照），
      合先敘明。
  貳、上訴範圍：
    一、原審判決主文：甲○○攜帶兇器竊盜，累犯，處有期徒
        刑拾壹月，扣案之水果刀壹支，沒收。又攜帶兇器竊盜
        ，因脫免逮捕，而當場施以脅迫，累犯，處有期徒刑柒
        年陸月。扣案之水果刀壹支、鋸子壹支，均沒收。應執
        行有期徒刑捌年肆月。扣案之水果刀壹支、鋸子壹支，
        均沒收。
        其餘被訴部分無罪。
    二、上訴人即檢察官上訴部分為：檢察官就起訴事實一部份
        ，被告涉犯刑法第三百二十一條第一項第三款、第四款
        之結夥攜帶兇器竊盜罪嫌原審認定無罪聲明不服。
    三、上訴人即被告上訴部分為：被告不服原審判決全部上訴
        。
  參、證據能力認定（參見乙、壹所列證據清單）：
    一、本件證據一被告之供述，被告及其辯護人並未主張無證
        據能力；另證據二至證據八除警訊筆錄及證據七外，分
        別符合刑事訴訟法第一百五十九條之一、第一百五十九
        條之四之傳聞法則之例外規定，而均得作為本件之證據
        。
    二、次按被告以外之人於審判外之陳述，雖不符前四條之規
        定，而經當事人於審判程序同意作為證據，法院審酌該
        言詞陳述或書面陳述作成時之情況，認為適當者，亦得
        為證據；又當事人、代理人或辯護人於法院調查證據時
        ，知有第一百五十九條第一項不得為證據之情形，而未
        於言詞辯論終結前聲明異議者，視為有前項之同意，刑
        事訴訟法第一百五十九條之五第一項、第二項分別定有
        明文。
        查證據二至證據四：證人丙○○、趙大維、乙○○於警
        詢時之陳述，雖屬被告以外之人於審判外之言詞陳述，
        惟被告甲○○及其辯護人未於本院言詞辯論終結前就相
        關證據無證據能力，聲明異議，依上開規定，即視為同
        意於審判程序作為證據，復經本院審酌陳述作成時之情
        況，認為適當，而認得作為本件之證據。
    三、證據七、證據九被告及其辯護人並未於本院言詞辯論終
        結前表示無證據能力，復查其取得過程無何明顯瑕疵，
        而應可作為本件之證據。
乙、認定犯罪構成要件事實所憑之證據及其認定之理由：
  壹、證據清單：
      證據一：被告甲○○供述（警詢、偵訊、原審、本院）。
      證據二：證人丙○○證述（警詢、原審）。
      證據三：證人趙大維證述（警詢、原審）。
      證據四：證人乙○○證述（警詢、原審）。
      證據五：證人鄭丁榮證述（原審）。
      證據六：丙○○贓物認領保管單。
      證據七：現場照片。
      證據八：原審九十六年一月二十四日勘驗現場監視光碟筆
              錄。
      證據九：扣案之螺絲起子三支、手套三雙、斜口鉗一把、
              尖嘴鉗一把、鋸子一把、水果刀一把。
  貳、認定之理由：
    一、訊據被告坦承於九十五年七月二十六日下午三時許及同
        年月二十七日下午六時許，侵入新竹市○○路二一八號
        大樓分別竊取消防栓內消防水栓青銅頭六組及一組得手
        ，惟矢口否認九十五年七月二十七日該次竊盜後曾拿水
        果刀對追捕之人揮舞。
    二、查被告於原審初訊時雖否認於九十五年七月二十七日竊
        得青銅頭組得手，旋為該大樓住戶發現，並未持水果刀
        抵抗，惟經原審訊問證人丙○○、趙大維暨當庭勘驗現
        場監視光碟後，即坦承：準強盜罪部分是實在，我只是
        想要逃走，並沒有想要傷害那些住戶，我只是拿水果刀
        、鋸子脅迫圍捕我的那些住戶不要接近逮捕我，沒有真
        的要傷害、殺害他們，所以準加重強盜罪部分我也認罪
        ；對於丙○○、趙大維證述我當時為脫免逮捕而持水果
        刀、鋸子抗拒逮捕、脅迫被害人及其他參與圍捕之住戶
        都實在等語甚詳（參見原審卷第二百二十頁、第二百二
        十二頁），核與其於警詢（參見偵查卷第十二頁）及檢
        察官訊問時（參見偵查卷第五十二頁至第五十三頁）自
        承情節相符，亦與證人丙○○、趙大維於原審審理時證
        述之情節相符（參見原審卷第一六九頁以下），並有贓
        物認領保管單一紙、現場照片十七張、臺灣新竹看守所
        九十五年十一月二十二日竹所衛字第○九五一○○○三
        三八號函、國軍新竹地區醫院附設民眾診療服務處九十
        五年十一月二十七日醫察字第○九五○○○○一六八號
        函等附卷可稽，復有水果刀、鋸子各一支及現場監視光
        碟一片扣案足資佐證。
    三、本件復經原審當庭勘驗現場監視光碟片，勘驗結果為：
        第一段畫面為住戶圍在大門外，被告機車已經倒地，其
        中一住戶將機車往前拖行，之後出現一住戶持棍棒倒退
        作勢防禦的姿勢，被告穿著粉紅色雨衣，頭戴安全帽出
        現畫面，此時同時前開住戶即持棍棒倒退作防禦之姿勢
        ，被告朝向機車方向前進，右手持器物在胸前揮舞、前
        進，所有圍捕之住戶均向後退開，被告牽起機車，發動
        亮燈，被告一手抓住機車龍頭，一手持器物繼續揮舞，
        住戶趁機踢倒機車，被告倒地，被告又站起來牽機車，
        再次發動，試圖離開；另第二段之畫面為被告竊取青銅
        頭後由大樓一樓出來，左手提提袋，右手持器物，打開
        大門出來，證人丙○○尾隨開門，被告又反身逼向被害
        人丙○○，同時舉起左手之手提袋及右手之器物逼向被
        害人丙○○，被害人丙○○隨即退到大門後，並再把大
        門往前推，欲關閉大門，被告倒退出來，並右手持器物
        指向門內之被害人丙○○，此時可見被告右手所持之器
        物出現亮光，應可判斷是被告所持之水果刀等情，此有
        本院審判筆錄在卷可參（見原審卷第二一八頁至第二一
        九頁）。
        按刑法第三百二十九條準強盜罪之規定，將竊盜或搶奪
        之行為人為防護贓物、脫免逮捕或湮滅罪證而當場施強
        暴、脅迫之行為，視為施強暴、脅迫使人不能抗拒而取
        走財物之強盜行為，乃因準強盜罪之取財行為與施強暴
        、脅迫行為之因果順序，雖與強盜罪相反，卻有時空之
        緊密連接關係，以致竊盜或搶奪故意與施強暴、脅迫之
        故意，並非截然可分，而得以視為一複合之單一故意，
        亦即可認為此等行為人之主觀不法與強盜行為人之主觀
        不法幾無差異；復因取財行為與強暴、脅迫行為之因果
        順序縱使倒置，客觀上對於被害人或第三人所造成財產
        法益與人身法益之損害卻無二致，而具有得予以相同評
        價之客觀不法。故擬制為強盜行為之準強盜罪構成要件
        行為，雖未如刑法第三百二十八條強盜罪之規定，將實
        施強暴、脅迫所導致被害人或第三人不能抗拒之要件予
        以明文規定，惟必於竊盜或搶奪之際，當場實施之強暴
        、脅迫行為，已達使人難以抗拒之程度，其行為之客觀
        不法，方與強盜行為之客觀不法相當，而得與強盜罪同
        其法定刑（大法官釋字第六三０號解釋參照）。
        本件依前開原審勘驗現場監視光碟片所載及前開證人所
        證述之內容以觀，被告在過程中既持水果刀及鋸子揮舞
        ，參與圍捕之住戶多人雖持棍棒，但有多次倒退的動作
        ；又被告從由竊所大樓一樓出來時，證人丙○○尾隨開
        門，被告竟又反身逼向被害人丙○○，同時舉起左手之
        手提袋及右手之水果刀逼近被害人丙○○，丙○○隨即
        退到大門後，欲關閉大門，被告竟又以右手之水果刀指
        向門內之被害人丙○○，被告上開所為明顯已導致被害
        人及其他圍捕者難以抗拒之程度。
    四、辯護人雖辯稱：依證人丙○○原審筆錄可知，丙○○並
        未見到被告行竊，伊僅是因前一天大樓曾失竊，見被告
        形跡可疑，欲報警查明而已，並未發現贓物，亦無逮捕
        被告之意，而被告對丙○○之處置不表同意，轉身欲離
        去，後縱持刀揮舞（被告否認持刀），揆諸刑法第三百
        二十九條及判例意旨，被告行竊始終不曾出現在丙○○
        視線內，丙○○亦無追回贓物或逮捕被告之意，被告縱
        有對被害人施加脅迫，也非基於防護贓物或脫免逮捕之
        意，而是不願等警察前來查明是否有任何不法行為而已
        ，與準強盜罪之要件不合，亦無由成立加重強盜罪云云
        。惟被告於當日確實攜帶兇器竊取青銅頭組得手，另據
        證人丙○○於原審證稱：我約在下午六點時，我與我女
        兒坐電梯上到十二樓看到被告在樓梯間的消防水箱打開
        蓋子不知道在做什麼，我就向前問他在做什麼，被告說
        他在檢查消防水栓，我說你這時候檢查應該不太對，然
        後我就叫我女兒進去報警，我跟被被告說等警察來再說
        ，被告就說不跟我說那麼多，就匆忙往樓下走，我就抓
        到被告的肩膀，叫被告等一下，等警察來再說，當時已
        經在十一樓的樓梯間，被告轉身就拿出壹把水果刀，面
        對我說你不要再追我，再追我就讓你死，當時被告距離
        我二、三十公分，幾乎是很接近，被告揮動他手中的水
        果刀等語綦詳（參見原審卷第一六九頁），顯然證人丙○○已懷疑被告涉嫌竊盜，否則焉需叫其女兒報警乎？
        另參酌證人趙大維於原審證稱：隔天快下班時，聽到主
        委（按即丙○○）喊說要抓小偷，我在辦公室聽到，當
        時我與我建築師二人就追出去，我在前面，我有看到被
        告有亮刀子，當時被告要下樓梯，就是十一樓要下十樓
        的樓梯，被告轉身對我揮舞刀子，我就回辦公室找同事
        一起坐電梯下去等語（參見原審卷第一七六頁），苟丙○○非認定被告係竊賊，又為何喊抓小偷乎？辯護人前
        開所辯顯不足採。
    五、是被告確有於攜帶兇器竊盜後，因脫免逮捕，而持其所
        有客觀上足以對人之生命、身體構成威脅，可供兇器使
        用之水果刀、鋸子各乙支，當場對證人丙○○、趙大維
        及圍捕之住戶等人施以脅迫，其上開自白核與事實相符
        ，應堪採信，本案事證已臻明確，被告犯行堪以認定，
        自應依法論科。
丙、適用法律：
  壹、勿庸為新舊法比較：本件被告犯罪行為完成時間係在九十
      五年七月二十七日，依中華民國刑法施行法第十條之一，
      中華民國九十四年一月七日修正公布之刑法，自九十五年
      七月一日施行，故本件無比較新舊法之必要。
  貳、論罪：
    一、按刑法第三百二十一條第一項第三款之攜帶兇器竊盜罪
        ，係以行為人攜帶兇器竊盜為其加重條件。此所謂兇器
        ，其種類並無限制，凡客觀上足對人之生命、身體、安
        全構成威脅，具有危險性之兇器均屬之（最高法院七十
        九年臺上字第五二五三號判例要旨可資參照）。經查，
        扣案之水果刀、鋸子各乙支，均為金屬材質之工具，質
        地堅硬，若持以行兇，依一般社會觀念，自足以使人之
        身體、生命產生危險，自堪認為兇器。次按刑法第三百
        二十九條以強盜論，即以強盜罪相當條文處罰之意，並
        非專指以同法第三百二十八條第一項之強盜論，故同法
        第三百三十條所謂犯強盜罪，不僅指自始犯強盜罪而言
        ，即依同法第三百二十九條以強盜論者，亦包括之，如
        此項準強盜有同法第三百二十一條第一項各款情形之一
        ，自應依同法第三百三十條論處（最高法院四十二年度
        臺上字第五二三號判例參照）。
    二、核被告就事實一部分，係持其所有客觀上足以對人之生
        命、身體構成威脅，可供兇器使用之水果刀一支行竊，
        核其所為，係犯刑法第三百二十一條第一項第三款之加
        重竊盜罪。另被告就事實二部份，被告先持其所有之可
        供兇器使用之水果刀行竊得手後，即遭證人丙○○、趙
        大維等人沿途追捕，詎被告為脫免逮捕，竟當場持其所
        有之水果刀，對證人丙○○揮舞，且出言脅迫證人丙○○稱「你不要再追我，再追我就讓你死」、「你再過來
        ，我一定讓你死」等語，繼之，又當場持其所有之水果
        刀、鋸子，對證人丙○○、趙大維及圍捕之住戶等人揮
        舞，已達使人難以抗拒之程度，足認其確係當場施以脅
        迫甚明，故核被告此部分所為，係犯刑法第三百三十條
        第一項準加重強盜罪。
    三、想像競合犯：被告以一行為分別對丙○○、趙大維及圍
        捕之住戶共約七至八人為脅迫行為，觸犯前開同一罪名
        ，為想像競合犯，應依刑法第五十五條從一重之準加重
        強盜罪處斷。
    四、併合處罰：被告所犯前開二罪間，犯意各別，犯罪構成
        要件不同，係裁判確定前犯數罪，應依刑法第五十條之
        規定併合處罰。
    五、累犯：查被告曾違反麻醉藥品管理條例、肅清煙毒條例
        等前科紀錄，最近一次因違反肅清煙毒條例案件經臺灣
        新竹地方法院以八十六年度訴字第二八八號判決判處有
        期徒刑三年六月確定，於民國九十一年七月五日縮短刑
        期假釋出監，於九十二年十一月十六日假釋期滿未經撤
        銷而視為執行完畢，此有臺灣新竹地方法院檢察署刑案
        資料查註紀錄表及本院被告全國前案紀錄表在卷可稽，
        其於五年以內再犯本件有期徒刑以上刑之罪，為累犯，
        依刑法第四十七之規定應加重其刑。
丁、對於其他公訴事實之判斷：
  壹、公訴暨上訴意旨另認為：被告於九十五年七月十日十三時
      許，意圖為自己不法所有犯意聯絡，與真實姓名、年籍不
      詳綽號「阿土」、「阿狗」之男子（下稱阿土、阿狗），
      在新竹市○○路○段三八一號皇凱大樓一樓及地下室停車
      場，結夥三人持可作為兇器使用之水果刀，由被告及阿狗
      把風，阿土下手竊取消防箱內消防水栓青銅頭八組得手，
      因認被告此部分亦涉犯刑法第三百二十一條第一項第三款
      、第四款之加重竊盜罪嫌等語。
  貳、按犯罪事實應依證據認定之，無證據不得認定犯罪事實；
      又不能證明被告犯罪者，應諭知無罪之判決，刑事訴訟法
      第一百五十四條第二項、第三百零一條第一項分別定有明
      文。所謂認定犯罪事實之證據，係指足以認定被告確有犯
      罪行為之積極證據而言，該項證據自須適合於被告犯罪事
      實之認定，始得採為斷罪資料，苟積極證據不足為不利於
      被告事實之認定時，即應為有利於被告之認定，更不必有
      何有利之證據，又刑事訴訟上證明之資料，無論其為直接
      證據或間接證據，均須達於通常一般之人均不致於有所懷
      疑，而得確信其為真實之程度，始得據為有罪之認定，若
      其關於被告是否犯罪之證明未能達此程度，而有合理性懷
      疑之存在，致使無從形成有罪之確信，根據「罪證有疑，
      利於被告」之證據法則，即不得遽為不利被告之認定（參
      見最高法院三十年度上字第八一六號及七十六年度臺上字
      第四九八六號判例）。而公訴人認被告涉犯上開加重竊盜
      罪嫌，無非係以被告於警詢、偵查中之供述及證人即皇凱
      大樓主任委員乙○○之指述為其論據。
      訊據被告堅決否認有此部分加重竊盜之犯行，辯稱：伊有
      與阿土、阿狗一起到皇凱大樓，是在外面等他們，並不知
      道他們要偷竊，他們出來之後才發現他們偷了青銅頭，他
      們叫伊在外面等，也沒有告訴伊要做什麼，伊不知道他們
      要偷竊等語。
  參、經查：
    一、據被告於警詢中供稱：是阿土、阿狗帶伊去皇凱大樓，
        伊才知道是要竊盜消防栓，當時伊在地下室出口路邊等
        阿土、阿狗，阿狗就是證人鄭丁榮，伊沒有偷等語（見
        偵卷第十二頁）；於檢察官偵查中亦稱：新竹市皇凱大
        樓伊沒有做，那是阿土跟阿狗，伊在路邊，他們一個在
        地下室門口把風，一個下去，伊在路邊等他們，他們拿
        出來伊才知道那個青銅頭可以賣，他們出來之後我們就
        分手，青銅頭被阿土拿走等語（見偵卷第五十二頁至五
        十三頁），是被告自警詢至偵查中均否認其與阿土、阿
        狗有共同至皇凱大樓竊取青銅頭之犯意聯絡或行為分工
        ，自尚難僅憑被告上開警詢及偵查中之供述，據以認定
        被告係在皇凱大樓外把風，而由阿土、阿狗下手竊取青
        銅頭。
    二、次查，證人即皇凱大樓主任委員乙○○於警詢中指稱：
        社區大樓青銅頭有八組失竊，是在九十五年七月二十二
        日上午十一時有住戶反應，但尚未向管區派出所報案，
        警方就查獲被告，但其不認識被告也沒有看過被告等語
        （見偵卷第二十四頁），復於原審審理時證稱：「（你
        們大樓在去年七月間是否有消防栓銅頭遭竊？）是的，
        當時消防栓銅頭遭竊時有住戶反應.... 是在南門派出
        所來我們社區詢問時.... 有一位彭先生說他看到有人
        進來，但是他沒有特別注意，一星期後南門派出所就有
        人過來，要求我們一同前去做筆錄，我就代表社區過去
        派出所做筆錄」、「（該彭先生有無跟你說他看到有幾
        人進來？）彭先生只有說看到生面孔的人進來，但是沒
        有說有幾人進來或是在哪裡」、「（後來？）當天南門
        派出所有兩位警員帶兩位嫌犯到我們大樓來，彭先生好
        像與其中一位嫌犯是舊識，當場有發生爭執，內容是那
        一位嫌犯說『你們大樓失竊的消防栓銅頭被偷為何扯到
        我頭上來』，彭先生就跟他說『如果不是你偷的，為何
        會被抓』」、「（請指認當天警員帶同前往之兩位嫌犯
        是否為在庭之兩位？）當庭指認彭先生爭執的對象就是
        在場的被告，另一位（即證人鄭丁榮）沒有印象，指認
        不出來」、「（你剛才是否說彭先生與被告爭執時，被
        告說你們這個地方不是我偷的？）是的」、「（是否記
        得警方帶兩位嫌犯給你們指認時，除彭先生跟被告有發
        生爭執外，另一外嫌犯彭先生是否有指認？）當時彭先
        生沒有跟另外一位嫌犯有互動，也沒有指認該嫌犯，當
        時我記得彭先生與一位姓陳的嫌犯發生爭執」、「（當
        時確實是彭先生沒有指認另一個嫌犯就是他看到的陌生
        人？）應該是沒有，不然彭先生會跟另一位嫌犯有所互
        動」等語（見原審卷第二一○頁至第二一四頁），核與
        被告陳稱：當天那邊有一住戶是我以前的同學，伊不記
        得姓什麼，當時有一個主委說認識伊，伊也有說對，伊
        跟那位主委說如果要偷東西伊不會在這附近偷，因為大
        家都認識伊等情大致相符，是被告辯稱伊對皇凱大樓附
        近熟悉，也認識很多人，伊如果要偷東西不會在這附近
        偷等語，尚非全然無據。
        依上所述，警方帶被告及證人鄭丁榮供證人即皇凱大樓
        主任委員乙○○指認時，在場之彭姓主任委員就先前曾
        指稱有見到陌生人進入皇凱大樓，惟當日並未指認被告
        或證人鄭丁榮係偷竊青銅頭之人，業據證人即皇凱大樓
        主任委員乙○○證述在卷，又該彭姓主任委員與被告互
        相認識，於指認時亦在場發生爭執，倘被告係參與阿土
        、阿狗竊盜之犯行而在該大樓把風，彭姓主任委員必然
        會加以指認被告。據此，自難僅憑被告供述阿土、阿狗
        竊取青銅頭等情，即據此即認被告確有參與阿土、阿狗
        竊盜之犯行。
        另據證人即被告所指稱「阿狗」之鄭丁榮於原審亦證述
        其並未參與該次之竊盜（參見原審第一六二頁），證人
        鄭丁榮所述亦難為不利被告之認定。
  肆、按刑事訴訟法第一百六十一條已於民國九十一年二月八日
      修正公布，其第一項規定：檢察官就被告犯罪事實，應負
      舉證責任，並指出證明之方法。因此，檢察官對於起訴之
      犯罪事實，應負提出證據及說服之實質舉證責任。倘其所
      提出之證據，不足為被告有罪之積極證明，或其指出證明
      之方法，無從說服法院以形成被告有罪之心證，基於無罪
      推定之原則，自應為被告無罪判決之諭知（最高法院九十
      二年台上字第一二八號判例參照）。
      又同法第一百六十三條亦在同時一併修正，證據調查應以
      當事人為主，法院為輔，而僅具補充及輔助地位，該條第
      二項前段規定，法院為發現真實，「得」依職權調查證據
      ，舊規定則係「應」依職權調查證據，則是否補充介入調
      查，成為法院職權裁量事項，非謂負有調查之義務，檢察
      官舉證責任始終存在，倘檢察官未能善盡實質的舉證責任
      ，法院以被告犯罪不能證明而為無罪判決時，如檢察官僅
      以法院未作補充介入調查為唯一理由而提起上訴，其上訴
      即非有理。至同條第二項但書係立法部門自提修正草案，
      為司法院研擬草案內容所無，惟自刑事訴訟法責成檢察官
      負擔實質的舉證責任以後，法院發見真實釐清案情之查證
      義務，較德國刑事訴訟法要求該國法官應盡其澄清義務之
      程度為輕，被告受無罪推定，檢察官舉證責任不因第二項
      有但書之規定而得以減免。是該條第二項但書所指事項，
      應均以有利於被告之考量方得為之，否則，對檢察官未盡
      實質舉證責任之案件，竟要求法院接續依職權調查不利於
      被告之證據，豈非形同糾問，殊與修法本旨有違（參見朱
      石炎著，刑事訴訟法上第一八四頁至第一八六頁）。
      本件檢察官就不利於被告之證據部分應負實質舉證責任，
      惟所舉證據均無法使本院對於被告涉嫌公訴人所指之事實
      形成確信不疑之心證，依上開判例之見解，應為有利於被
      告之認定。本院復無依刑事訴訟法第一百六十三條第二項
      之規定依職權調查證據之情狀，被告犯罪尚屬不能證明。
戊、原判決撤銷部分及駁回部分上訴之理由：
  壹、原審對被告論罪科刑之判決，固非無見。惟查：
    一、中華民國犯罪減刑條例於九十六年六月十五日經立法院
        三讀通過，經總統公布，於同年七月十六日施行，查本
        件被告就犯罪事實一部分之犯罪時間，在九十六年四月
        二十四日以前，且所犯罪名及宣告刑，悉合於減刑條件
        ，應予減刑，原審未及審酌，尚有未洽。
    二、刑法第三百二十九條準強盜罪之規定，將竊盜或搶奪之
        行為人為防護贓物、脫免逮捕或湮滅罪證而當場施強暴
        、脅迫之行為，必於竊盜或搶奪之際，當場實施之強暴
        、脅迫行為，已達使人難以抗拒之程度（大法官釋字第
        六三０號解釋參照），原審亦未及審酌同有未合。
  貳、被告就犯罪事實一部分以判決過重為由；犯罪事實二部分
      否認犯罪而提起上訴，固均無理由，然原判決既有上揭不
      當之處，自應由本院予以撤銷改判。
  參、爰審酌被告之犯罪動機、目的係為牟取不法利益；犯罪時
      旋因被發覺而持刀拒捕；犯罪手段暴力；犯罪行為人之職
      業販售業，家庭經濟狀況勉持，生活狀況正常；犯罪行為
      人前有違反麻醉藥品管理條例三次、肅清煙毒條例三次、
      毒品危害防制條例二次、傷害罪一次、賭博罪一次、竊盜
      罪一次等前科紀錄，品行並不良好；犯罪行為人學歷為國
      中畢業，智識程度不高；犯罪行為人與被害人平日並不認
      識；違反義務之程度嚴重、犯罪所產生危險或損害嚴重；
      犯罪後就竊盜部分坦承犯行，就準加重強盜罪部分具不知
      悔改，飾詞否認犯罪，態度中等等一切情狀，量處如主文
      所示之刑，並因竊盜罪部分符合中華民國九十六年罪犯減
      刑條例之規定，而應予以減輕其刑，復依刑法第五十一條
      第五款之規定定其應執行刑。
  肆、沒收：扣案之水果刀、鋸子各一支，均係被告所有，其中
      水果刀一支，分別為被告所有供事實一所示加重竊盜、事
      實二所示加重準強盜之犯行所用之物；鋸子一支亦為被告
      供事實二所示加重準強盜犯行所用之物，均據被告供述在
      卷，應分別依刑法第三十八條第一項第二款之規定宣告沒
      收之。另被告所有供放置青銅頭之手提袋二只（見偵查卷
      第三十九頁照片所示），在逮捕過程中業已滅失，亦據原
      審查詢屬實無訛，有電話紀錄表一紙在卷可參，爰不另為
      沒收之諭知。至扣案之尖嘴鉗、斜口鉗各一支、塑膠手套
      三雙、螺絲起子三支，雖為被告所有，然非被告供本案犯
      罪所用之物，亦據被告供述在卷，且亦無積極證據足以證
      明係供犯本案犯行所用之物，亦無從宣告沒收，併此敘明
      。
  伍、上訴人即檢察官以被告仍涉犯前開竊盜罪為由提起上訴，
      尚無理由，已如前所述，此部分應予駁回。
據上論斷，應依刑事訴訟法第三百六十九條第一項前段、第三百
六十八條、第三百六十四條、第二百九十九條第一項前段；刑法
第三百二十一條第一項第三款、第三百三十條第一項、第五十五
條、第四十七條第一項、第五十一條第五款、第三十八條第一項
第二款；中華民國九十六年罪犯減刑條例第二條第一項第三款、
第七條，判決如主文。
本案經檢察官姜貴昌到庭執行職務。
中　　華　　民　　國　　96　　年　　11　　月　　16　　日
　　　　　　　　　刑事第十八庭  審判長法　官　溫耀源
　　　　　　　　　　　　　　　　　    法　官  段景榕
　　　　　　　 　 　　　　　　　　　　法　官  陳健順
以上正本證明與原本無異。
如不服本判決準加重強盜罪部分，應於收受送達後十日內向本院
提出上訴書狀，其未敘述上訴之理由者並得於提起上訴後十日內
向本院補提理由書（均須按他造當事人之人數附繕本）。
就加重竊盜罪部分不得上訴。
                                      書記官 陳菊珍
中　　華　　民　　國　　96　　年　　11　　月　　16　　日
附錄論罪法條：
刑法第三百二十一條第一項第三款
犯竊盜罪而有左列情形之一者，處 6 月以上、 5 年以下有期徒
刑：
三  攜帶兇器而犯之者。
刑法第三百三十條第一項。
犯強盜罪而有第 321 條第 1 項各款情形之一者，處 7 年以上有
期徒刑。
